臺灣臺南地方法院刑事判決
111年度金訴字第419號
公  訴  人  臺灣臺南地方檢察署檢察官
被      告  曾柏元





上列被告因詐欺等案件，經檢察官提起公訴（111年度偵緝字第4
68號），被告於本院準備程序進行中，就被訴事實為有罪之陳述
，經法官告知簡式審判程序意旨，並聽取檢察官及被告之意見後
，合議庭裁定依簡式審判程序審理，並判決如下：
    主  文
曾柏元以網際網路對公眾散布而犯詐欺取財罪，處有期徒刑壹年
肆月，未扣案之犯罪所得新臺幣參萬元沒收之，於全部或一部不
能沒收或不宜執行沒收時，追徵其價額。
    事  實
一、曾柏元並無販售包包之真意，竟意圖為自己不法之所有，基
    於以網際網路對公眾散布詐欺取財、洗錢之犯意，於民國11
    0年4月5日晚間11時許，在臉書（FACEBOOK）社群網站「二
    手名牌 正品保證」社團網頁上，以暱稱「簡君媛」刊登以
    競標方式販售「愛馬仕」包包之不實訊息，適駱芊慧於瀏覽
    上開社團網頁陷於錯誤而參與競標後，曾柏元即透過臉書訊
    息告知駱芊慧得標，並提供渠向不知情計程車司機柯秀英（
    業經檢察官為不起訴處分確定）所借得其名下臺南水交社郵
    局帳號00000000000000號帳戶予駱芊慧匯款，駱芊慧遂依曾
    柏元指示於110年4月6日晚間7時41分許，將新臺幣（下同）
    3萬元匯至上開郵局帳戶內，曾柏元再委請柯秀英於同日晚
    間8時19分許，至臺中市某處所設置之自動提款機，將上開
    匯款從本件帳戶提領而出，柯秀英即於領得上開款項後後，
    將扣除4千元車資後之餘款2萬6千元交予曾柏元，曾柏元遂
    藉此手法移轉上開詐欺所得，以隱匿去向並製造金流斷點，
    使司法機關難以溯源追查。嗣因駱芊慧發現受騙報警處理，
    始循線查悉上情。
二、案經駱芊慧告訴暨臺南市政府警察局第六分局報告臺灣臺南
    地方檢察署檢察官偵查起訴。
    理  由
壹、程序部分：
　　本案被告曾柏元所犯之罪，係死刑、無期徒刑、最輕本刑為
    3年以上有期徒刑以外之罪，其於準備程序就前揭被訴事實
    為有罪之陳述，經受命法官告知簡式審判程序之旨，並聽取
    其與公訴人之意見後，本院合議庭裁定，依刑事訴訟法第27
    3條之1規定，由受命法官獨任進行簡式審判程序，是本案之
    證據調查，依刑事訴訟法第273條之2規定，不受同法第159
    條第1項、第161條之2、第161條之3、第163條之1及第164條
    至第170條規定之限制，合先敘明。
貳、實體部分：
一、認定犯罪事實所憑之證據及理由：
　　被告就上開犯罪事實，於本院準備程序及審理程序時均坦承
    不諱，核與證人即告訴人駱芊慧於警詢、證人柯秀英於警詢
    及偵訊之證述情節相符（警卷第3頁至第10頁、第53頁至第5
    5頁、偵卷第21頁至第22頁），且有柯秀英郵局涉案帳戶客
    戶基本資料、歷史交易清單、柯秀英提供之「178司機」APP
    叫車紀錄、大都會計程車叫車紀錄、被告0000000000門號基
    本資料及110年4月6日之雙向通聯紀錄、被告與告訴人通訊
    軟體對話紀錄、内政部警政署反詐騙諮詢專線紀錄表、臺北
    市政府警察局中正第二分局思源派出所受理詐騙帳戶通報警
    示簡便格式表、金融機構聯防機制通報單、受理各類案件紀
    錄表、「簡君媛」臉書網頁資料各1份（警卷第15頁、第17
    頁、第19頁、第25頁至第52頁、第58頁至第59頁、第61頁至
    第67頁、偵卷第5頁至第8頁）附卷可證。是以被告任意性之
    自白與事實相合，應可採信。綜上，本案事證明確，被告犯
    行洵堪認定，應依法論科。
二、論罪科刑：
  ㈠核被告所為，係犯刑法第339條之4第1項第3款之以網際網路
    對公眾散布詐欺取財罪，及洗錢防制法第2條第2款、第14條
    第1項之洗錢罪。被告利用不知情之證人柯秀英提供帳戶為
    本件犯行，為間接正犯。被告以一行為觸犯加重詐欺取財罪
    及洗錢罪，為想像競合犯，應從一重之以網際網路對公眾散
    布而犯詐欺取財罪處斷。
　㈡按想像競合犯之處斷刑，本質上係「刑之合併」。其所謂從
    一重處斷，乃將想像競合犯組成之評價上數罪，合併為科刑
    一罪，其所對應之刑罰，亦合併其評價上數罪之數法定刑，
    而為一個處斷刑。易言之，想像競合犯侵害數法益者皆成立
    犯罪，論罪時必須輕、重罪併舉論述，同時宣告所犯各罪名
    ，包括各罪有無加重、減免其刑之情形，亦應說明論列，量
    刑時併衡酌輕罪部分量刑事由，評價始為充足，然後依刑法
    第55條前段規定「從一重處斷」，非謂對於其餘各罪可置而
    不論。因此，法院決定處斷刑時，雖以其中最重罪名之法定
    刑作為裁量準據，惟於裁量其輕重時，仍應將輕罪合併評價
    在內（最高法院108年度台上字第4405、4408號判決意旨參
    照）。經查，洗錢防制法第16條第2項規定：「犯前2條之罪
    ，在偵查或審判中自白者，減輕其刑。」被告本案之犯行雖
    已從一重之刑法加重詐欺罪處斷，然其於審判中就洗錢犯行
    坦白承認，揆諸前述說明，爰依刑法第57條規定，於量刑時
    一併衡酌，附此指明。　
　㈢爰審酌被告不思循正當途徑獲取財物，竟為貪圖輕易獲得金
    錢，無視近年來詐欺案件頻傳，行騙態樣繁多且分工細膩，
    每每造成廣大民眾受騙，損失慘重，更嚴重損及我國國際形
    象，仍為本案詐欺犯行，足見價值觀念嚴重偏差，並造成被
    害人如事實欄所示之損害，所為誠屬不該，且被告於110年1
    月間因詐欺案件經法院判刑後，於同年4月再犯本案，短時
    間接連犯下詐欺案件，實不宜寬待，然念及被告坦承犯行，
    犯後態度尚可，兼衡被告小學畢業之智識程度，入監前與父
    親、爺爺同住，曾在加油站工作，暨其家庭、生活、智識程
    度、犯罪動機、目的、手段、所生損害程度、實際獲取之財
    物等一切情狀，量處如主文所示之刑，以示懲儆。
　㈣末按犯罪所得，屬於犯罪行為人者，沒收之：前二項之沒收
    ，於全部或一部不能沒收或不宜執行沒收時，追徵其價額，
    刑法第38條之1第1項前段、第3項分別定有明文。查被告就
    犯罪事實所示詐得之現金3萬元，雖未扣案，仍應依刑法第3
    8條之1第1項前段、第3項規定諭知沒收，如全部或一部不能
    沒收或不宜執行沒收時，追徵其價額。　　　
據上論斷，應依刑事訴訟法第273條之1第1項、第299條第1項前
段，洗錢防制法第14條第1項，刑法第11條前段、第339條之4第1
項第3款、第55條前段、第38條之1第1項前段、第3項，判決如主
文。
本案經檢察官胡晟榮提起公訴，檢察官蘇聖涵到庭執行職務。 
中　　華　　民　　國　　111 　年　　8 　　月　 　3  　日
                  刑事第八庭  法  官  陳碧玉
以上正本證明與原本無異。　　　　　　　　　
如不服本判決應於收受判決後20日內向本院提出上訴書狀，並應
敘述具體理由；其未敘述上訴理由者，應於上訴期間屆滿後20日
內向本院補提理由書（均須按他造當事人之人數附繕本）。「切
勿逕送上級法院」。
                              書記官  鄧景丰
中　　華　　民　　國　　111 　年　　8 　　月　　 3 　 日
附錄本案論罪科刑法條全文：
中華民國刑法第339條之4
犯第339條詐欺罪而有下列情形之一者，處1年以上7年以下有期
徒刑，得併科1百萬元以下罰金：
一、冒用政府機關或公務員名義犯之。
二、三人以上共同犯之。
三、以廣播電視、電子通訊、網際網路或其他媒體等傳播工具，
    對公眾散布而犯之。
前項之未遂犯罰之。
洗錢防制法第2條
本法所稱洗錢，指下列行為：
一、意圖掩飾或隱匿特定犯罪所得來源，或使他人逃避刑事追訴
    ，而移轉或變更特定犯罪所得。
二、掩飾或隱匿特定犯罪所得之本質、來源、去向、所在、所有
    權、處分權或其他權益者。
三、收受、持有或使用他人之特定犯罪所得。
洗錢防制法第14條
有第二條各款所列洗錢行為者，處7年以下有期徒刑，併科新臺
幣5百萬元以下罰金。前項之未遂犯罰之。前二項情形，不得科
以超過其特定犯罪所定最重本刑之刑。